臺灣板橋地方法院民事判決              99年度婚字第1133號
原      告  詹秉叡
被      告  詹惠那WANID.
訴訟代理人  黃雅雯律師
            林詠嵐律師
            黃重鋼律師
複代理人    余梅涓律師
            劉慧文
上列當事人間請求離婚事件，本院於中華民國100年8月2 日言詞
辯論終結，判決如下：
    主    文
原告之訴駁回。
訴訟費用由原告負擔。
    事實及理由
一、原告主張：
(一)原告經由仲介之介紹於民國93年8月5日與被告在泰國結婚，
    未育有子女，被告是泰國人，婚後被告於93年10月12日來臺
    ，原告與仲介前往機場接機，仲介表示要帶被告見其姐姐（
    被告之姐在臺），結果一去未回。94年間為了辦理戶政手續
    ，被告有聯絡原告3 次，但兩造均未共同生活，也沒有發生
    夫妻行為，後來原告申報被告失蹤協尋，98年間原告在監服
    刑，有某位陳國鎮先生自稱是仲介所委託，至監獄來探監，
    要求原告撤銷被告失蹤協尋，會安排被告面會，後來被告有
    來面會，原告服刑期滿出獄後，被告於99年2 月間找到原告
    要求共同生活，兩造遂於99年3 月1 日至同年月25日在新北
    市樹林區住址同住，此期間兩造有發生夫妻行為，於99年3
    月25日辦理居留簽證後，被告於翌日即搬出去住，直到99年
    8 月底又搬回來，但兩造分房住，這期間兩造沒有發生夫妻
    行為，被告表示做愛1 次要新台幣（以下同）1 千元，如果
    生小孩要500 萬元；某次兩造發生爭吵，被告拿水果刀欲刺
    原告未成，至同年9 月初被告又搬走了。
(二)被告聲稱因子宮疾病拒絕履行夫妻同居義務，被告於99年2
    月23日表示已切除子宮內之疾患，但原告認並非疾病。且被
    告有許多男朋友，交往甚密，被告與人同居通姦。
(三)被告自94年10月即已失蹤許久，拒絕履行夫妻同居義務，被
    告經手保存之結婚證書亦已不見。
(四)被告不滿原告拒絕為其辦理永久居留證，基於恐嚇之犯意，
    於100年1月18日21時50分許，以其所使用之0000000000號電
    話，撥打原告所使用之0000000000號行動電話，向原告恐嚇
    稱：你要幫我辦永久居留證，不然要找人修理你等語。為此
    依據民法第1052條第2項規定之事由請求離婚。並聲明：請
    准原告與被告離婚。
二、被告方面：
(一)被告與原告結婚來臺後迄至原告97年3月14日入監服刑時，
    固未與原告共同居住，惟當時被告係因學習語言與工作關係
    而現實上無法與原告同住，並非被告拒絕履行夫妻同居義務
    ，況亦經原告所同意，此觀證人李慧蓮於100年4月27日鈞院
    審理中證稱：「（被告來臺以後為何沒有跟原告住在一起？
    ）原告說被告不太會講國語，所以叫被告跟我住在一起，要
    我教他國語，後來一段時間，原告一直打電話來問，他老婆
    比較會講國語了沒，而且常常要錢，我問原告在哪裡上班，
    他不講，我不相信他在上班，而且原告打電話來，我發覺他
    講話常常反覆不一，我覺得他腦筋怪怪的，被告也沒有工作
    ，我怕他把被告帶走，沒有辦法養他，我曾經拿錢拿一萬元
    給被告，叫被告坐計程車拿錢交給原告，後來我回泰國一個
    月，返臺後，被告搬去和朋友住，被告也找到工作。」等語
    ，原告亦自承：「是仲介說要找泰國人教被告說中文，被告
    要在姐姐家住幾個月，我有同意。」等語自明；況此段期間
    兩造縱未同居，仍不影響夫妻感情之經營，亦無造成婚姻破
    裂，此觀原告於97年3 月14日入監服刑後，幾乎每1 、2 週
    即會寫信予被告，並於信中署名「老公秉叡」，而稱被告為
    「親愛的惠那老婆」，且信中均有一般夫妻相互關懷生活起
    居、關照生活瑣事之內容，被告在原告入監後仍對原告不離
    不棄，與原告有頻繁親密之書信往來、多次為在監原告訂購
    食品衣物、前往探視及匯款供原告花用，足證兩造之關係自
    婚後迄原告服刑期間均甚良好，被告並無任何造成婚姻破綻
    之過失。又原告入監服刑後迄至99年4 月29日出監期間（按
    應係99年2 月11日縮短刑期假釋出監），被告自無從與原告
    履行同居義務，兩造未能同居係可歸責於原告之過失，與被
    告無關，合先敘明。
(二)原告於99年2月間出獄後，兩造共同居住於新北市樹林區直
    至99年9月間，此有證人即原告之父詹益收於99年12月29日
    鈞院審理中證稱：「他（原告）99年2月出獄後搬到樹林住
    」等語，及原告於同庭期自承：「她找我到新北市樹林區一
    起住，房子是她已經找好的，我和她從99年3月1日起住到3
    月25日，這期間我們有發生夫妻行為」等語在卷足稽，可知
    兩造在原告出獄後有共同居住於新北市樹林區，並發生夫妻
    間之性行為，故被告在原告出獄後確有夫妻共同生活之事實
    ，至為顯然，原告空言指摘被告不與其同居、不與其發生實
    質夫妻關係云云，顯與事實不符，自無可採。
(三)嗣被告因遭原告毆打，為防護自身安全，始搬離前開樹林區
    住處並聲請民事暫時保護令獲准在案，故被告遭家暴後未與
    原告共同居住，僅係當時被告有人身安全疑慮而一時搬離，
    並非被告拒絕履行同居義務，且此係可歸責於原告之過失，
    並非被告之過失甚明。
(四)綜上，被告並無任何不履行同居義務或其他足以造成婚姻關
    係破綻之情事。原告並未舉證證明兩造之婚姻關係如何得認
    依客觀標準，已達於倘處於同一境況，任何人均將喪失維持
    婚姻之意願之程度，況縱認兩造婚姻已生不可回復之破綻，
    亦應可歸責於原告，是原告請求離婚顯無理由。並聲明：請
    求駁回原告之訴。
三、本院當庭協議整理兩造本件事實上及法律上之爭點如下：
(一)兩造所不爭執之事項：
１、兩造於93年8月5日結婚，被告是泰國籍人，現婚姻關係存續
    中。
２、未育有子女。
(二)兩造所爭執之事項：
    原告主張兩造感情破裂已達難以維持婚姻之重大事由，被告
    否認。
四、兩造於93年8月5日結婚，未育有子女，現婚姻關係存續中，
    有原告提出之戶籍謄本為證。又原告主張被告來臺後，即拒
    不履行夫妻同居義務；自94年10月即已失蹤許久；宣稱做愛
    1 次要1 千元，如果生小孩要500 萬元；某次兩造發生爭吵
    ，被告拿水果刀欲刺原告未成；被告有許多男朋友，交往甚
    密，被告與人同居通姦；於100 年1 月18日21時50分許，恐
    嚇原告稱：你要幫我辦永久居留證，不然要找人修理你等語
    。兩造感情已生破綻而有難以維持婚姻之重大事由。被告堅
    詞否認其情，並以前詞置辯。本院查：
(一)證人即被告之姐李慧蓮於本院審理中證稱：「（被告來臺以
    後為何沒有跟原告住在一起？）原告說被告不太會講國語，
    所以叫被告跟我住在一起，要我教他國語，後來一段時間，
    原告一直打電話來問，他老婆比較會講國語了沒，而且常常
    要錢，我問原告在哪裡上班，他不講，我不相信他在上班，
    而且原告打電話來，我發覺他講話常常反覆不一，我覺得他
    腦筋怪怪的，被告也沒有工作，我怕他把被告帶走，沒有辦
    法養他，我曾經拿錢拿一萬元給被告，叫被告坐計程車拿錢
    交給原告，後來我回泰國一個月，返臺後，被告搬去和朋友
    住，被告也找到工作。」等語，而原告亦自承：「是仲介說
    要找泰國人教被告說中文，被告要在姐姐家住幾個月，我有
    同意。」足見被告來臺初期因學習語言關係，經徵詢原告同
    意後，與被告姐姐同住，且該期間兩造仍經常有聯絡，並非
    被告有拒絕履行夫妻同居之情事。
(二)原告前科累累，於兩造結婚前，原告即有違反麻醉藥品管理
    條例罪，於80年9月28日經臺灣彰化地方法院以80年度訴字
    第265號判處有期徒刑6月確定；因違反麻醉藥品管理條例罪
    ，於81年11月26日經臺灣彰化地方法院以81年度易字第1983
    號判處有期徒刑7月確定；因違反肅清煙毒條例罪，於82年5
    月16日經臺灣彰化地方法院以82年度訴字第2 號判處有期徒
    刑3 年3 月確定；因偽造貨幣罪，於82年5 月23日經臺灣彰
    化地方法院以81年度易字第1144號判處有期徒刑5 年6 月確
    定；因違反槍砲彈藥刀械管制條例罪，於82年5 月4 日經臺
    灣彰化地方法院以81年度訴字第1249號判處有期徒刑1 年6
    月確定。嗣於兩造結婚後，原告因違反毒品危害防制條例罪
    ，於94年10月27日經臺灣高等法院臺中分院94年度上訴字第
    1865號，分別以原告因連續施用一級毒品罪，判處有期徒刑
    1 年2 月；因施用第二級毒品罪，判處有期徒刑4 月，定其
    應執行刑為1 年3 月確定；於95年1 月19日入監服刑，至96
    年4 月19日因徒刑執行完畢出監。原告甫出監不久，又因違
    反毒品危害防制條例罪，於96年12月31日經臺灣彰化地方法
    院以96年度訴字第2248號判處有期徒刑8 月確定；又因違反
    毒品危害防制條例罪，於96年12月28日經臺灣彰化地方法院
    96年度訴字第2585號，分別以原告因施用第一級毒品罪，判
    處有期徒刑1 年；因施用第二級毒品罪，判處有期徒刑7 月
    ；因施用第二級毒品罪，判處有期徒刑6 月確定；因傷害罪
    ，於97年4 月30日經臺灣彰化地方法院以97年度簡字第99號
    判處有期徒刑5 月確定。於96年10月30日入監，直至99年2
    月11日因縮短刑期假釋出監。以上有臺灣高等法院被告前案
    紀錄表附卷可證。綜上，原告於兩造結婚後，分別於95年1
    月19日至96年4 月19日及96年10月30日至99年2 月11日在監
    服刑。足見，兩造婚後之大部分時間，原告均在監服刑，此
    段期間夫妻無法履行夫妻同居義務，係屬可歸責原告本人。
(三)原告雖不務正業，染有吸食毒品之惡習，惟被告於原告在監
    服刑期間仍不離不棄，經常有書信往來關心問候，為在監服
    刑之原告訂購食品衣物、匯款供其花用及前往探監，此有被
    告所提之原告致被告之書信影本35件、臺灣嘉義監獄員工消
    費合作社訂購單收據影本6件、臺灣嘉義監獄保管款收款收
    據（接見收入）影本5件、郵政國內匯款執據影本11件為證
    。原告於書信中均稱被告為「親愛的老婆惠那」或「老婆惠
    那」，自稱「老公秉叡」或「愛你的老公秉叡」。觀諸書信
    內容：「老婆的來信已收到，寄來的相片四張收到，老婆愈
    來愈漂亮，有一張照片是老婆與大姐合照嗎？代老公向你大
    姐問候問好，老婆會客接見寄入物1250元及匯款3000元收到
    ，…請爸爸代辦你在臺居留證一年，…記得聯絡爸爸辦理…
    老公在此要買電視機4600元、收音機1650元，請老婆寄5000
    元匯票伍仟元來給老公。…寄錢的事不要跟爸爸告知。」「
    老婆加簽完成之事，老公很高興，盼望能夠早日與老婆團聚
    ，…秋天已來到，天氣漸漸變冷，早晚都會冷，衣物充足夠
    禦寒，老婆請放心。老婆接信後請到郵局寄5000元，寄匯票
    伍仟元來給老公」「老婆11月1 日寄來的匯票5000元老公已
    收到，前些日子10月13日的接見會客，老公回嘉義有補領到
    蛋糕和水果共260 元。往日有來接見會客記得買一些菜和肉
    ，帶會客菜（重量二公斤以內）來接見會客，在嘉義會客窗
    前買伊必朗沐浴乳1 罐、洗髮乳1 罐、沐浴巾1 條、神農百
    草喉糖2 罐、排骨麵20包、洗衣粉1 包」…等，原告幾乎每
    月或每半個月即要求被告匯款或購買日用品、食品，而被告
    亦均盡力滿足。是被告辯稱兩造之關係自婚後迄至原告服刑
    期間均甚良好，被告並無造成婚姻破綻之過失，堪可採信。
(四)據本院100 年度家護字第903 號民事通常保護令所載：兩造
    係屬夫妻關係，於99年10月14日9 時許，在新北市○○區○
    ○街135 巷54號54號5 樓住處，原告毆打被告，致被告受有
    頭部創傷及左大腿挫傷之傷害，已發生家庭暴力事件，經本
    院依家庭暴力防治法之規定，核發該法第14條第1 項第1 、
    2 款禁止原告對被告實施身體或精神上不法侵害及騷擾之行
    為。此經本院調閱前開民事保護令查明屬實，並有該民事通
    常保護令裁定影本1 件附卷可證。證人即被告之姐李慧蓮亦
    證稱：大約去年的時候，我妹妹打電話給我在哭，說老公打
    她。參以上開民事通常保護令之內容，堪認被告遭受原告家
    暴屬實。是被告辯稱其因遭原告毆打，為防護人身安全始離
    家等語，應堪採信。
(五)有關原告指稱：被告基於恐嚇之犯意，於100 年1 月18日21
    時50分許，撥打電話向原告恫稱：你要幫我辦永久居留證，
    不然要找人修理你等語。為被告所否認，且原告對被告提出
    恐嚇之告訴，亦經臺灣板橋地方法院檢察署檢察官認罪證不
    足，而為不起訴處分，此有臺灣板橋地方法院檢察署檢察官
    100 年度偵字第6497號不起訴處分書影本1 件附卷可證。是
    原告指稱被告對其恐嚇之事，並無足採。又原告指稱：被告
    表示做愛1 次要1 千元，生小孩要500 萬元；被告曾拿水果
    刀欲刺原告未成；被告有許多男朋友，交往甚密，與人同居
    通姦云云。亦為被告所堅詞否認，而原告又未能舉證以實，
    是原告片面之指述尚難憑信。有關原告之父詹益收對兩造之
    婚姻、感情狀況並不清楚，其所為證言自無法作為有利原告
    之證據。
五、按民法第1052條第2 項前段規定：「有前項以外之重大事由
    ，難以維持婚姻者，夫妻之一方得請求離婚。」乃抽象的、
    概括的離婚事由，係民法親屬編於74年6 月3 日修正時，為
    因應實際需要，參酌各國立法例，導入破綻主義思想所增設
    。但其事由應由夫妻之一方負責者，僅他方得請求離婚，是
    其所採者為消極破綻主義精神，而非積極破綻主義。乃因如
    肯定有責配偶之離婚請求，無異承認恣意離婚，破壞婚姻秩
    序，且有背於道義，尤其違反自己清白（clean hands ）之
    法理，有欠公允，同時亦與國民之法感情及倫理觀念不合，
    此有最高法院91年度台上字第2023號判決可稽。所謂難以維
    持婚姻之事由，須該事由足以妨害婚姻互敬、互愛、互信、
    互諒之基礎，任何人處於同一境況，均將無法維持婚姻，始
    足當之。本件原告素行不佳，染有吸食毒品之惡習，不論兩
    造婚前或婚後，經常因吸食毒品而長期在監服刑，未能盡為
    人夫之責；當原告在監服刑期間，被告不離不棄，經常書信
    往來關心問候，為原告訂購食品衣物，匯款供原告花用及前
    往探監，詎原告出監後未能與被告和睦相處，對被告實施暴
    力虐待行為，被告為保護自身安全而離家，其拒絕履行夫妻
    同居義務係屬正當。是本院衡酌兩造婚姻發生破綻之事由，
    原告應負責任，被告並無過失，則依前揭規定及最高法院判
    決意旨，原告以兩造有難以維持婚姻之重大事由，訴請判決
    離婚，為無理由，應予駁回。
六、本件事證已臻明確，兩造其餘攻擊防禦方法，與本件結果不
    生影響，爰不一一論述。
七、訴訟費用負擔之依據：民事訴訟法第78條。
中    華    民    國    100   年    8     月    25    日
                    家事庭  法  官  毛崑山
以上正本證明與原本無異。
如對本判決不服，應於判決送達後20日內向本院提出上訴狀（並
應繳納上訴費用新台幣肆仟伍佰元及附繕本）。
中    華    民    國    100   年    8     月    25    日
                            書記官  許力方